臺灣高雄地方法院民事裁定            100年度監宣字第322號
聲  請  人  黃嘉芬
上列聲請人聲請黃國忠監護宣告事件，本院裁定如下：
    主  文
宣告黃國忠（男，民國○○年○ 月○ 日生，身分證統一編號：Ｚ000
000000號）為受監護宣告之人。
選定黃嘉芬（女，民國○○年○○月○○日生，身分證統一編號：Ｚ000
000000號）為受監護宣告人黃國忠之監護人。
指定楊金宜（女，民國○○年○ 月○○日生，身分證統一編號：Ｚ000
000000號）為會同開具財產清冊之人。
程序費用由受監護宣告人黃國忠負擔。
    理  由
一、本件聲請意旨略以：聲請人黃嘉芬為應受監護宣告人黃國忠
    之長女，黃國忠於民國97年7 月9 日因車禍受有頭部外傷併
    左腦挫傷、腦出血、水腦症，雖延醫診治但不見起色，致已
    不能為意思表示或受意思表示，或不能辨識其意思表示之效
    果，已達受監護宣告之程度，聲請人爰依法聲請本院准予對
    黃國忠為監護宣告，並選定聲請人為其監護人等語。
二、按「對於因精神障礙或其他心智缺陷，致不能為意思表示或
    受意思表示，或不能辨識其意思表示之效果者，法院得因本
    人、配偶、四親等內之親屬、最近一年有同居事實之其他親
    屬、檢察官、主管機關或社會福利機構之聲請，為監護之宣
    告。」民法第14條第1 項定有明文。又「法院應於鑑定人前
    訊問應受監護宣告之人。但有礙難訊問之情形或恐有害其健
    康者，不在此限。」、「監護之宣告，非就應受監護宣告之
    人之精神或心智狀況訊問鑑定人後，不得為之。」、「法院
    為監護之宣告時，應依職權就配偶、四親等內之親屬、最近
    一年有同居事實之其他親屬、主管機關、社會福利機構或其
    他適當之人選定一人或數人為監護人，並同時指定會同開具
    財產清冊之人。」民事訴訟法第602 條第1 項、第603 條、
    民法第1111條第1 項亦分別定有明文。
三、經查，聲請人主張之事實，業據提出國立成功大學醫學院附
    設醫院診斷證明書1 份及戶籍謄本1 紙為證。而本院於鑑定
    人一心診所陳武雄醫師前訊問黃國忠，其並無反應；經鑑定
    人陳武雄醫師鑑定後認為：根據成大醫院之診斷，病患（即
    黃國忠）頭部外傷併左腦挫傷、腦出血、水腦症術後，目前
    病患無法言語、表達、意識混亂，須人全日看護及照顧，應
    為監護宣告等語（見本院100 年9 月21日鑑定筆錄），是依
    上揭鑑定結果，黃國忠因上揭疾病致其心智缺陷，不能為意
    思表示及受意思表示，已達不能管理處分自己財產之程度，
    應可認定。本院爰依法宣告其為受監護宣告之人。
四、次查，聲請人黃嘉芬為受監護宣告人黃國忠之長女，有戶籍
    謄本1 份在卷可參，是本院審酌聲請人與受監護宣告人關係
    密切，聲請人亦有意願擔任監護人，是本院認由聲請人擔任
    監護人，應無不當之處，本院爰依上揭法條規定，選定聲請
    人擔任黃國忠之監護人。又經本院選定之監護人即聲請人，
    自應依民法第1112條規定，負責護養療治受監護宣告人黃國
    忠之身體及妥善為財產管理之職務，一併敘明。
五、另就指定會同開具財產清冊之人部分，聲請人陳述：請本院
    指定聲請人之母親楊金宜擔任會同開具財產清冊之人等語。
    本院參酌，楊金宜為受監護宣告人之配偶，是本院認由其擔
    任會同開具財產清冊之人，亦無不當，本院爰依上揭法條規
    定，指定楊金宜擔任會同開具財產清冊之人。又依民法第11
    13 條 準用同法第1099條之規定，於監護開始時，監護人對
    於受監護宣告人之財產，應會同楊金宜於2 個月內開具財產
    清冊並陳報法院，併此敘明。
六、依民事訴訟法第608 條第1 項，裁定如主文。
中    華    民    國  100     年    9     月    26    日
                   家事法庭     法  官  郭佳瑛
正本係照原本作成。
如不服本裁定關於選定監護人及指定會同開具財產清冊之人等部
分，應於送達後10日內向本院提出抗告狀，並繳納抗告費新臺幣
1,000元；其餘關於宣告監護之部分，不得抗告。
中    華    民    國  100     年    9     月    26    日
                                書記官  曾小玲